臺灣高雄地方法院刑事判決　　　　　　　　　　　　九十一年度訴字第一一六二號
　　公　訴　人　臺灣高雄地方法院檢察署檢察官
　　被　　　告　丁○○
　　指定辯護人　本院
右列被告因強盜案件，經檢察官提起公訴（九十一年度偵字第二七○七號），本院判
決如左：
    主  文
丁○○共同意圖為自己不法之所有，以強暴、脅迫致使不能抗拒而取他人之物，處有
期徒刑伍年貳月。
    事  實
一、丁○○與甲○○（已另案判決確定）二人因缺錢花用，於民國九十一年一月二十
    九日十六時三十五分許，在高雄市○○○路九十號花店前（起訴書誤載為九十五
    號），因見乙○○手戴價值約新臺幣三十萬元之勞力士女用手錶一只，竟萌生共
    同意圖為自己不法所有之犯意聯絡，而尾隨其進入花店內，並由丁○○抓住乙○○以控制其行動後，二人隨即接連徒手毆打乙○○之頭部及臉部多次（未證明成
    傷），因乙○○喊叫反抗，丁○○並出言恫稱：「再喊叫反抗就要妳的命」等現
    時欲加惡害之語，致使乙○○不能抗拒，而任由甲○○強取其手錶，甲○○與丁○○得手正欲離去之際，適有乙○○之子丙○○返回店內，見狀乃上前追呼搶劫
    ，斯時正在該處執行巡守任務之林朱堂及林詩章聽聞丙○○之追呼聲，亦隨即加
    入追捕行列，直至七賢一路七十一號前，始合力將甲○○逮獲並取回該只手錶，
    另丁○○則趁隙逃逸。
二、案經高雄市政府警察局新興分局移送臺灣高雄地方法院檢察署檢察官偵查起訴。
    理  由
一、右揭事實，業據被告丁○○於本院審理中坦承不諱，核與告訴人乙○○指訴及共
    同被告甲○○於本院九十一年訴字第六三一號強盜案件審理中供述之情節相符，
    並經證人即目擊及參與追捕者丙○○、林朱堂、林詩章證述明確，此外復有高雄
    市政府警察局新興分局中正三路派出所指認犯罪嫌疑人紀錄表、贓物認領保管收
    據各一紙及上開女用手錶照片一幀附卷可稽，堪認被告丁○○之自白與事實相符
    ，自得採為論罪之依據，故本案事證明確，被告犯行堪予認定。
二、按被告行為後，懲治盜匪條例業於九十一年一月三十日經公告廢止，另刑法第三
    百二十八條等相關條文亦於同日配合修正及增訂，並分別於同年二月一日失效、
    生效，被告甲○○之強盜行為，在懲治盜匪條例未公布廢止前，依被告行為時所
    適用之法律而言，該條例乃前揭修正前刑法之特別法，依特別法優於普通法之法
    律適用原則，本應適用懲治盜匪條例論處，雖懲治盜匪條例嗣經廢止，然刑法強
    盜罪等相關條文亦同時修正、增訂以銜接，則考其立法之目的，乃在以新刑法相
    關規定取代上開條例，避免產生法律適用之空隙，故懲治盜匪條例雖廢止，但因
    廢止前後，被告行為時至裁判時止，均有刑罰規定，且參酌最高法院二十五年上
    字第二六七號、二十八年上字第二三九七號及五十一年台上字第二一七九號判判
    例意旨，可知該條例之廢止，仍屬刑法第二條第一項所稱之行為後法律有變更之
    情形，而非刑事訴訟法第三百零二條第四款、第三百八十一條、第三百九十三條
    第四款所稱之刑法「廢止」，亦無所謂因該條例之廢止而應回復適用修正前刑法
    相關法條之餘地，故法院就被告之強盜行為於九十一年二月一日以後始裁判時，
    依刑法第二條第一項規定，自應就被告行為時有效之懲治盜匪條例與裁判時已修
    正之刑法相關條文予以比較適用，至被告行為時修正前之刑法相關條文，既不因
    上開條例廢止而回復，又非中間法，即無所謂比較適用問題。次按廢止前之懲治
    盜匪條例第五條第一項第一款之法定刑為無期徒刑或七年以上有期徒刑，而修正
    後刑法第三百二十八條第一項之法定刑則為五年以上有期徒刑，是依刑法第二條
    第一項前段規定，行為後法律有變更者，原則上適用裁判時之法律，再依刑法第
    二條第一項但書之規定為新舊法比較之結果，亦以新修正之條文較有利於行為人
    ，故仍依刑法第二條第一項前段之規定，應適用最有利於被告之新修正刑法第三
    百二十八條第一項即裁判時法之規定，從而公訴意旨認應適用修正前之刑法第三
    百二十八條第一項（法定刑為三年以上十年以下有期徒刑）即行為時法，並為三
    年六月之求刑即有未洽，附此敘明。
三、核被告丁○○所為，係犯修正後刑法第三百二十八條第一項之強盜罪。被告丁○○與共同被告甲○○二人就上開犯行間，有犯意聯絡及行為之分擔，均為共同正
    犯。再爰審酌被告犯罪之動機、目的，犯罪手段具暴力性，並對社會治安及被害
    人身心造成之危害甚鉅，本不宜寬貸，惟念其犯後坦認犯行，態度良好，且深表
    悔意，及上開財物已追回，未造成告訴人財產上之實質損害等一切情狀，量處如
    主文所示之刑，以資懲儆。
據上論斷，依刑事訴訟法第二百九十九條第一項前段，刑法第二條第一項前段、第二
十八條、修正後第三百二十八條第一項，判決如主文。
中      華      民      國    九十一    年      七      月    三十一    日
                              臺灣高雄地方法院刑事第二庭
                                    法  官    李代昌
右正本證明與原本無異。
如不服本判決，應於判決送達後十日內，向本院提出上訴狀。
                                    書記官    吳月華
中      華      民      國    九十一    年      七      月    三十一    日
附錄本判決論罪科刑適用法條
中華民國刑法第三百二十八條
意圖為自己或第三人不法之所有，以強暴、脅迫、藥劑、催眠術或他法，
至使不能抗拒，而取他人之物或使其交付者，為強盜罪，處五年以上有期
徒刑。
以前項方法得財產上不法之利益或使第三人得之者，亦同。
犯強盜罪因而致人於死者，處死刑、無期徒刑或十年以上有期徒刑；致重
傷者，處無期徒刑或七年以上有期徒刑。
第一項及第二項之未遂犯罰之。
預備犯強盜罪者，處一年以下有期徒刑、拘役或三千元以下罰金。
